臺灣高等法院民事裁定　　　　　　　　　99年度破抗字第34號
抗　告　人　財團法人證券投資人及期貨交易人保護中心
法定代理人　邱欽庭
代　理　人　林俊宏律師
　　　　　　陳譓伊律師
相　對　人　劉志鵬律師即雅新實業股份有限公司破產管理人
　　　　　　陳丁章律師即雅新實業股份有限公司破產管理人
　　　　　　呂正樂會計師即雅新實業股份有限公司破產管理人
共同代理人　王柏棠律師
上列當事人間宣告破產事件，抗告人對於中華民國99年8月6日臺
灣士林地方法院99年度破字第7號所為裁定提起抗告，本院裁定
如下：
    主  文
原裁定廢棄。
抗告程序費用由相對人負擔。
    理  由
一、按對於破產債權之加入或其數額有異議者，應於第一次債權
    人會議終結前提出之，但其異議之原因知悉在後者，不在此
    限；前項爭議，由法院裁定之，破產法第125條定有明文。
    又法院依破產法第125條第2項規定，對於破產債權之加入或
    其數額有異議所為之裁定，僅須就債權人提出之文件為形式
    上之審查，如依形式審查之結果，足以明瞭有債權存在時，
    即應准許該債權加入破產債權，至當事人對實體上有爭執者
    ，應另行起訴請求確認，在訴訟中並得依同法第144條之規
    定以謀救濟（最高法院56年台抗字第58號判例參照）。
二、本件抗告人聲請及抗告意旨略以：緣破產人雅新實業股份有
    限公司（下稱為雅新公司）前董事長黃恆俊、董事暨總稽核
    莊寶玉、董事暨總經理李政寬、財務主管蘇嘉斌及葉壬侑、
    主經辦會計林翠娥、鄭佩玉及黃姿綾等人因涉嫌虛增雅新公
    司營業收入與成本，進行非常規交易，隱匿關係人交易，美
    化雅新公司財務報表，進行內線交易等不法行為，業於民國
    97年3月7日經原法院檢察署檢察官提起公訴，復因涉嫌自88
    年起於財務報表中隱匿固定資產重複列帳等事實，經檢察官
    於98年3月26日追加起訴，並繫屬於原法院刑事庭97年金重
    訴字第2號審理中。另雅新公司於96年4月3日於臺灣證券交
    易所股份有限公司（下稱為證交所）之公開資訊觀測站上自
    承其公告自行結算之95年度營業收入額、稅後淨利及每股稅
    後盈餘各項依序多列新臺幣（下同）89億元、21億元及2.03
    元；對公司應收帳款之備抵呆帳將再予審慎評估，致其獲利
    虛增度超過六成。雅新公司復於重整程序中之98年4月8日發
    布重大訊息表示，就前董事長黃恆俊隱匿財務業務資訊、出
    具不實財報，造成雅新公司商譽上損害，將依法進行追償。
    足認雅新公司自88年度起對外公告之財務業務資訊長期處於
    虛增不實之狀態，導致抗告人之投資人誤信其獲利良好，而
    購入或持有該公司有價證券，至96年4月3日即雅新公司對外
    公開錯帳之公告訊息當日，因股價迅速下跌而受有損害，自
    得依證券交易法第20條、第20條之1之規定，向雅新公司請
    求損害賠償。又授權抗告人於本件破產程序行使權利之雅新
    公司投資人（下稱為系爭投資人）申報破產債權分為下列三
    類：(一)蔡政憲等14452名投資人（投資人明細如原法院卷第
    39頁至第211頁）：上開投資人曾由抗告人於96年12月12日
    向雅新公司申報重整債權獲准，已中斷時效。渠等損害賠償
    金額之計算，就「持有」普通股之投資人，係以96年4月3日
    當日收盤價計算投資人所持有雅新公司普通股股數之價值，
    減去消息爆發後處分持有普通股所得之價款或繼續持有普通
    股之現存價值予以計算；「持有」公司債之投資人，則以所
    持有公司債之面額計算公司債持有人所受之損害金額。其金
    額合計為58億6559萬1314元（含利息）。(二)陳靜宜等1816名
    投資人（投資人明細如原法院卷第212頁至第233頁）：此部
    分「善意取得」之投資人所受損害賠償經抗告人於98年3月
    27日向雅新公司等提起團體訴訟，由原法院98年度金字第3
    號事件審理中，並聲請假扣押裁定准許在案。渠等之損害賠
    償金額，就買進普通股之投資人，係以投資人原始買進雅新
    公司普通股之成本，減去消息爆發後賣出普通股所得之價款
    或繼續持有普通股之價值後之差，乘上所賣出或持有之股數
    ；就買進公司債之投資人，則係以投資人購買公司債之金額
    減去持有雅新公司公司債價值之差；又因雅新公司已於96年
    5月7日停止交易，於翌年1月14日終止上市交易，顯見其有
    價證券已無價值，故應以零元計算其價額，其損害金額計為
    6億9144萬3430元（含利息）；另上開民事訴訟事件之裁判
    費89萬2000元及假扣押執行費24萬元，亦應列入破產債權。
    (三)光禮貿易公司等3439名投資人（投資人明細如原法院卷第
    234頁至265頁）：此部分投資人兼具有上開二類身分，故以
    金額高者為破產債權申報之金額，其金額合計為29億0590萬
    1818元（含利息）。以上申報破產債權金額合計為94億6406
    萬8562元（下稱為系爭債權）。從而，原法院以抗告人所主
    張系爭債權無從自形式上認定存在，部分債權並已罹於消滅
    時效為由，將系爭債權自破產人之破產債權中剔除，洵有違
    誤。爰請求廢棄原裁定，駁回相對人之異議，並將系爭債權
    列入破產債權等語。
三、查抗告人為依證券投資人及期貨交易人保護法（下稱投保法
    ）第5條設立之保護機構。為維護公益，於該法及其章程所
    定目的範圍內，對於造成多數證券投資人或期貨交易人受損
    害之同一證券、期貨事件，得由20人以上證券投資人或期貨
    交易人授與訴訟或仲裁實施權後，以自己之名義，起訴或提
    付仲裁，並包含因同一原因所引起之證券或期貨事件而為強
    制執行、假扣押、假處分、參與重整或破產程序及其他為實
    現權利所必要之權限，投保法第28條第1項、第3項定有明文
    。又抗告人主張已獲系爭投資人授權於本件破產程序主張權
    利乙節，就其中陳靜宜等5292名投資人部分（投資人明細見
    本院卷一第333頁至第367頁），業據其提出載明：「投保中
    心就本人授與訴訟及仲裁實施權之事件，有為一切訴訟及仲
    裁行為之權，包括民事訴訟法第70條第1項但書、和解、進
    行強制執行、假扣押、假處分、受領款項、參與重整、參與
    破產等各項為主張權利所必要之權限」等語之訴訟及仲裁實
    施權授與同意書為憑（投資人各紙同意書詳本院卷二第4頁
    「99.9.10民事抗告陳報狀附件」光碟片內容；部分列印如
    本院卷二第5頁至第10頁），堪認已授權抗告人於本件破產
    事件代為進行相關法定程序無疑。至於其餘投資人部分，依
    抗告人提出之委任書雖僅記載：「委任抗告人代理向雅新公
    司「申報重整債權。投保中心就本人參與雅新公司重整之事
    件具有一切參與重整及其他為主張重整債權權利所必要之權
    限，因前揭各種程序所衍生而為主張重整債權權利所必要之
    一切權限亦包括在內」等語（投資人別明細及各紙同意書詳
    如本院卷二第40頁100年7月22日民事抗告陳報狀附件光碟片
    內容；部分列印如本院卷二第43頁、第44頁）。然其授權範
    圍是否僅限定於參與重整程序，尚非無疑；且其授權縱有欠
    缺，依破產法第5條準用民事訴訟法第249條第1項之規定應
    先命補正。原法院就此未予究明，亦未定期命其補正，遽將
    系爭債權全數裁定剔除，程序上已有未合。
四、再查抗告人主張雅新公司自88年度起對外公告之財務業務資
    訊長期處於虛增不實之狀態，於訊息爆發後股價迅速下跌，
    系爭投資人得依證券交易法第20條、第20條之1之規定，對
    雅新公司主張系爭損害賠償債權，並應列入破產債權等語，
    業據提出民事起訴狀、雅新公司檢查人報告、雅新公司96年
    4月3日、98年4月8日證交所重大訊息說明、臺灣士林地方法
    院檢察署檢察官起訴書、原法院97年金重訴字第2號違反證
    券交易法刑事案件準備程序筆錄、雅新價量圖、電子書、交
    易資訊、財務報表暨會計師查核報告、股東常會議事錄、證
    交所公告、債權人買賣雅新公司股票明細及持有雅新公司股
    票異動暨持股資料電子檔等件（均影本）為憑（見原法院卷
    第14頁至第27頁、本院卷一第241頁至第269頁、第318頁、
    第390頁至第407頁、第409頁、第476頁、第477頁、本院卷
    二第2頁）。且抗告人為保全系爭債權中之部分債權，曾聲
    請假扣押經裁定獲准；復曾於雅新公司重整程序中提出記載
    債權總額各為75億6558萬5443元、202萬6593元之重整債權
    申報書及補行申報書，並經法院為形式上審查准許列入重整
    債權，雅新公司之異議則經裁定駁回確定各節，有原法院98
    年度全字第39號假扣押裁定、聲請假扣押執行狀、重整債權
    申報書及補行申報書、雅新公司無擔保重整債權人清冊、原
    法院96年度整字第1號駁回異議裁定、98年度整抗字第4號抗
    告駁回裁定、本院99年非抗字第26號再抗告駁回裁定影本可
    據（見原法院卷第29頁、第30頁、第32頁至第38頁、本院卷
    一第319頁至第324頁）。則原法院於本件破產程序中未就各
    該卷證為形式上審查，亦未說明前揭重整程序之裁定何以不
    足以供破產債權認定之理由，即為與上開重整程序為相異之
    認定，非無可議。又系爭債權是否罹於時效消滅，乃涉及實
    體法上債務是否拒絕給付、時效是否中斷之問題，應屬實體
    上之抗辯事由；且按重整債權人，應提出足資證明其權利存
    在之文件，向重整監督人申報，經申報者，其時效中斷，公
    司法第297條亦有明文。則原法院未慮及系爭投資人中上述
    蔡政憲等14452名投資人及光禮貿易公司等3439名投資人已
    於重整程序中申報債權，時效應已中斷乙節，逕以時效消滅
    為由，將該部分債權予以剔除，亦有可議。
五、從而，抗告論旨指摘原裁定不當，求予廢棄，非無理由。茲
    因上開損害賠償民事訴訟、重整程序均尚在原法院進行中，
    相關卷證亦保存於原法院，為便於就近調查，並避免影響各
    該事件之進行，自以由原法院就近調取審查為適當。爰由本
    院將原裁定廢棄，發回原法院更為妥適處理。又依破產法第
    125條規定既須就申報債權為形式審查，解釋上債權人自應
    提出足以釋明債權存在之權利憑證以供審查。然抗告人除前
    揭已經重整程序審查終結之債權外，其他債權部分僅提出上
    開證交所重大訊息說明及公告、檢查人報告等籠統釋明文件
    ，就各債權人所主張之「持有」、「善意取得」之「股票」
    、「公司債」則付之闕如，是否符合形式審查，案經發回，
    應併注意及之。
六、據上論結，本件抗告為有理由，爰裁定如主文。
中    華    民    國   100    年    9     月    26    日
                    民事第十二庭
                        審判長法  官  吳謀焰
                              法  官  許紋華
                              法  官  李瑜娟
正本係照原本作成。
本裁定除以適用法規顯有錯誤為理由外，不得再抗告。如提起再
抗告，應於收受後10日內委任律師為代理人向本院提出再抗告狀
。並繳納再抗告費新臺幣1000元。
中    華    民    國   100    年    9     月    27    日
                              書記官  黃瑞芬